最高法院民事判決　　　　　　　　　　　　　　　八十八年度台上字第二九○七號
　　上　訴　人　德寶營造股份有限公司
　　法定代理人　賴悅顏
　　訴訟代理人　任
　　　　　　　　劉雅洳律師
　　被 上訴 人　山仁工業股份有限公司
　　法定代理人　陳添發
　　訴訟代理人　張慶帆律師
右當事人間請求給付價金事件，上訴人對於中華民國八十七年七月二十八日台灣高等
法院第二審判決（八十六年度重上字第三三八號），提起上訴，本院判決如左：
    主  文
原判決關於駁回上訴人對命其給付新台幣二百零八萬零五百八十四元本息之上訴及該
訴訟費用部分廢棄，發回台灣高等法院。
其他上訴駁回。
第三審訴訟費用，除發回部分外，由上訴人負擔。
    理  由
查被上訴人公司法定代理人，已於上訴人提起本件上訴後之民國八十八年三月四日變
更為陳添發，該新任法定代理人聲明承受訴訟，並提出其公司變更登記事項卡影本一
份，經核尚無不合，應予准許，合先說明。
本件被上訴人主張：上訴人於民國八十二年二月二十七日因承攬台北縣新莊市○○道
彩虹」工程，與伊簽訂合約，雙方約明上訴人承作上開工程之鋁門窗材料全由伊供應
，伊應供給之鋁門窗業已交清，惟經兩造對帳結果，該貨款新台幣（下同）七百五十
八萬二千三百六十三元及追加貨款三萬八千四百二十七元，經扣除上訴人認有瑕疵之
型號ＤＷ２‧Ｗ２２各一樘七千九百零一元暨上訴人已付款五百五十三萬二千三百零
五元後，上訴人尚積欠伊貨款計二百零八萬零五百八十四元，迭經催索，上訴人均置
不理等情，爰依買賣之法律關係，求為命上訴人如數給付並自訴狀繕本送達翌日（即
八十五年三月十五日）起加計法定遲延利息之判決（按：被上訴人於第一審原請求上
訴人給付二百三十九萬四千零五十五元本息，迨至原審始減縮聲明為如上金額本息）
。
上訴人則以：兩造簽訂之合約係承攬契約非買賣契約，被上訴人依買賣契約之法律關
係，請求本件貨款已有未合。且被上訴人未依約交付鋁門窗原廠證明及其他試驗報告
，伊亦得主張同時履行抗辯權而拒絕給付該款。又兩造約定被上訴人應依工地之進度
於二十日內交貨完畢，被上訴人竟遲延六百四十八日交貨，依約被上訴人應支付逾期
違約金計一千三百四十五萬七千零十六元，伊尤得依民法第三百三十四條規定對被上
訴人請求之貨款主張抵銷等語，資為抗辯。並提起反訴主張被上訴人除應付伊上述逾
期違約金外，復須賠償伊損害計二千一百三十五萬一千九百二十一元，經扣除本件及
另案被上訴人請求伊給付之貨款相抵銷後，被上訴人尚應給付伊二千九百九十六萬零
三百零五元等情，爰求為命被上訴人如數給付並加計法定遲延利息之判決（按：上訴
人反訴請求部分經第一審判決其敗訴後，上訴人僅就其中請求給付逾期違約金八百二
十九萬七千二百六十四元本息部分聲明上訴）。
原審依審理之結果，以：查被上訴人主張之事實，業據其提出兩造所不爭之承包工程
承攬合約書為證，且兩造對扣除瑕疵部分及上訴人已給付價金後，尚有二百零八萬零
五百八十四元鋁門窗價金迄未給付等情亦無爭執，自堪信為真實。上訴人雖以上開情
詞置辯，惟依兩造所簽訂之上述合約及附件內容以觀，上訴人僅向被上訴人購買鋁門
窗材料，而不及於鋁門窗之安裝，該鋁門窗之安裝係由上訴人另行發包其他廠商承作
，亦為上訴人所不爭，足見雙方簽訂系爭工程承攬合約，本意係指被上訴人須依上訴
人所簽認規格之鋁門窗按期給付，此乃被上訴人出賣鋁門窗規格尺寸確定之特別約定
，要與買賣契約之性質不生影響，初不因契約冠以「承包工程承攬合約」而有不同。
另查上述合約第九條第三款約定：「甲方（上訴人）得要求抽驗作風雨試驗及其他各
項必要試驗，乙方（被上訴人）於交貨時應同時檢附原廠證明及各項報告」云云，係
指上訴人「得要求」抽驗作風雨試驗及其他必要之試驗，於上訴人有此要求時，被上
訴人始有配合提出原廠證明及各項報告之義務。本件上訴人既未提出證據證明曾要求
被上訴人抽驗作風雨試驗或其他各項必要之試驗，則被上訴人自無提出原廠證明及各
項試驗報告之義務，上訴人執此謂被上訴人未提出該契約之從義務而有同時履行抗辯
權一節，即非可採。其次，上訴人指被上訴人交貨遲延六百四十八日應依約給付逾期
違約金部分，查兩造簽訂之上開合約第七條約定：「交貨：八十二年六月十五日起配
合工地進度至交貨完畢」、第三條約定：「規格：全部依建築師繪製圖面製作，尺寸
以甲方（上訴人）工地簽認為準……」，可見被上訴人之交貨進度係依上訴人工地進
度決定，且自八十二年六月十五日起配合上訴人之施工進度而交貨，非謂被上訴人自
該日起二十日內交貨完畢，上訴人認被上訴人應自八十二年六月十五日起二十日交貨
云云，顯屬無據。又按外牆施工前均需吊線，以求立鋁窗時上下左右、立面進出一致
。查本件「一道彩虹」工地計有ＡＢＣＤＥＦＧ棟建物，上訴人迄八十二年九月二十
一日始為Ｂ、Ｃ、Ｆ棟之外牆吊線，同年月二十五日始為Ｇ棟外牆吊線，同年十月六
日外牆吊線完成，同年月十六日Ｆ棟外牆吊線完成，同年月十八日Ａ棟開始外牆吊線
，同年月二十五日Ｄ棟開始外牆吊線，同年十一月二日Ｄ棟外牆吊線完成，同年月三
日Ｆ棟外牆吊線完成，同年月十八日Ａ棟外牆吊線完成，上訴人迄至八十三年十一月
底Ｅ棟尚未完成外牆吊線，而至同年月九日止，被上訴人已送貨三千三百二十九樘鋁
門窗，而合約原約定送貨數量為三千三百五十八樘等情，亦有被上訴人提出為上訴人
不爭之監工日報表可憑，足認被上訴人送貨均配合上訴人工地進度無疑。再者，上述
合約第三條約定：「門窗製造圖應在預定交期六十日前請買方完成簽證，否則交期順
延」等語，足見上訴人簽認製造圖後六十日被上訴人始有配合工地進度交貨之義務。
查上訴人簽認部分尺寸之製造圖為八十二年六月八日，「業主」明莊建設股份有限公
司及鴻吉建設股份有限公司完成簽認為同年月二十三日，被上訴人則於同年月二十六
日取回簽認圖，此有被上訴人提出為上訴人所不爭之簽認圖可據，是被上訴人應於八
十二年六月二十七日始有配合工地進度送交上訴人已簽認之鋁門窗義務。況查上訴人
於八十二年七月二十日變更Ｗ２規格數量、同年八月十二日工地通知樣品先送，同年
十二月三十日工地確認圓弧窗依簽認圖製造，八十三年一月四日Ｗ８規格以四樓樣品
窗為標準製造，同年四月十二日追加Ｗ２規格一樘，同年五月十六日追加冷氣窗十三
樘，同年八月十六日追加Ｗ２規格六樘，Ｗ３１規格一樘、ＤＷ３併料二支，同年十
一月十日追加Ｗ１０規格一樘Ｗ３１規格一樘＃８１２１一支，同年十二月五日追加
蓋板十九支，同年十二月二十七日追加玻璃膠條，八十四年三月三十日追加Ｗ３窗尾
底料內扇一支、外扇二支、Ｗ８窗尾料內扇一支、外扇一支、Ｗ１０外框一樘、外框
底料一支、Ｗ２紗窗二樘等陸續追加鋁門窗數量及尺寸之事實，復有被上訴人所提上
訴人不爭之發貨單、進貨數量及單價計算表、收據紀錄、訂貨合約、監工日報表、簽
認圖、追加單等件為證，並經證人王子瑤證述明確，尤見被上訴人係依上訴人追加及
變更尺寸之進度而送貨至明，上訴人上開被上訴人遲延交貨應付逾期違約金一千三百
四十五萬七千零十六元並以此為抵銷之抗辯，均非可取。從而，被上訴人依買賣之法
律關係，訴請上訴人給付上開二百零八萬零五百八十四元鋁門窗價金本息，洵屬正當
，應予准許。另上訴人反訴請求被上訴人給付扣除抵銷額後計八百二十九萬七千二百
六十四元之逾期違約金本息，即非有據，不應准許，為其心證之所由得。因而維持第
一審所為此部分上訴人敗訴之判決，駁回其上訴。
一關於廢棄發回部分（即原判決關於駁回上訴人對命其給付二百零八萬零五百八十四
元本息之上訴部分）
按解釋當事人所立書據之真意，應通觀全文，以當時之事實及其他一切證據資料為其
判斷之標準，不能拘泥字面或截取書據中一二語，任意推解致失其真意。查兩造於八
十二年二月二十七日所簽訂之上開承包商工程承攬合約第九條附註(3)載明：「甲方（
上訴人）得要求抽驗作風雨試驗及其他各項必要試驗，乙方（被上訴人）於交貨時應
同時檢附原廠證明及各項報告（各項試驗所需費用，均由乙方負責）」云云（見一審
卷(一)六頁），其中「上訴人得要求作風雨試驗」一語，與「被上訴人交貨時應檢附該
試驗報告」固屬有關，但與「被上訴人交付鋁門窗時應檢附原廠證明」似屬不相涉。
果爾，則能否逕認該合約係約定於上訴人要求作風雨試驗時，被上訴人始有提出該鋁
門窗原廠證明之義務，已滋疑義。且上訴人於原審就此約定曾抗辯稱：鋁門窗原廠證
明被上訴人交貨時即應依約給付，殊與要求作風雨試驗報告無相關連，另伊曾要求被
上訴人作鋁門窗風雨試驗，有證人「管東輝」及其住所，可以通知為證等語（見原審
卷三九頁），原審未遑進一步調查審認，竟以上訴人因不能證明要求被上訴人作風雨
試驗，被上訴人自無交付該原廠證明之義務等由遽為上訴人不利之論斷，亦有可議。
其次，上開合約第八條付款辦法約定：「(1)訂金％(2)交貨安裝完成及初驗合格付
％……工程全部驗收合格後付１０％……」云云（見一審卷(一)五頁），茲上訴人就被上
訴人交貨未依合約第九條檢附風雨試驗報告及原廠證明既提出同時履行抗辯，則被上
訴人對系爭鋁門窗之交貨，上訴人已否依約完成初驗甚或全部驗收合格，即與上訴人
應否依上開合約第九條所約定應付款之時點所關頗切，原審未詳為推究明晰，遽為此
部分上訴人敗訴之判決，尤嫌速斷。上訴論旨指摘該部分原判決為不當，求予廢棄，
不能認為無理由。
二關於駁回上訴部分（即原判決關於駁回上訴人反訴請求被上訴人給付八百二十九萬
七千二百六十四元逾期違約金本息之上訴部分）
原審本於上開理由而為上訴人此部分敗訴之判決，經核於法並無違背。上訴論旨，仍
執陳詞，並以原審採證、認事之職權行使及其他與判決基礎無涉之理由，指摘原判決
此部分為不當，聲明廢棄，非有理由。
據上論結，本件上訴為一部有理由，一部無理由。依民事訴訟法第四百七十七條第一
項、第四百七十八條第一項、第四百八十一條、第四百四十九條第一項、第七十八條
，判決如主文。
中      華      民      國    八十八    年     十一     月     十八    日
                              最高法院民事第六庭
                                  審判長法官  朱  錦  娟
                                        法官  蘇  茂  秋
                                        法官  蘇  達  志
                                        法官  顏  南  全
                                        法官  陳  碧  玉
      右正本證明與原本無異
                                              書  記  官
中      華      民      國    八十八    年     十一     月     三十     日
